最高法院刑事判決　　　　　　　　　　　　　　　　八十八年度台上字第八四八號
　　上訴人　台灣高等法院高雄分院檢察署檢察官
　　被　告　黃瑞景
右上訴人因被告違反槍砲彈藥刀械管制條例案件，不服台灣高等法院高雄分院中華民
國八十七年四月八日第二審判決（八十六年度上訴字第二三五二號，起訴案號：台灣
高雄地方法院檢察署八十五年度偵字第二七五六三號、八十六年度偵字第二○○○號
），提起上訴，本院判決如左：
    主  文
上訴駁回。
    理  由
按刑事訴訟法第三百七十七條規定，上訴於第三審法院，非以判決違背法令為理由，
不得為之。是提起第三審上訴，應以原判決違背法令為理由，係屬法定要件。如果上
訴理由狀並未依據卷內訴訟資料，具體指摘原判決不適用何種法則或如何適用不當，
自應認其上訴為違背法律上之程式，予以駁回。本件檢察官上訴意旨略稱：保安處分
適用裁判時之法律，刑法第二條第二項定有明文，最高法院二十五年五月十二日刑事
庭會議亦議決：「保安處分非刑罰，即使比較新舊法輕重結果適用舊刑法論科，仍得
適用新刑法宣示保安處分」可資參考。本件被告黃瑞景所犯共同未經許可，製造可發
射子彈具有殺傷力之土製霰彈槍罪，係成立修正後槍砲彈藥刀械管制條例第十一條第
一項之罪，依同條例第十九條第一項規定，經判處有期徒刑者，應於刑之執行完畢或
赦免後，令入勞動場所，強制工作，其期間為三年。乃原判決竟未依此規定令被告入
勞動場所強制工作，自有判決不適用法則之違法等語。惟按犯該條例（修正後）第十
九條第一項所列舉之罪，依個案情節符合比例原則部分，固應適用該條例宣告保安處
分，至不符合部分而應宣告保安處分者，則仍由法院斟酌刑法第九十條第一項規定之
要件，依職權為之，但仍有刑法從新從輕原則之適用。換言之，犯罪行為發生在八十
六年十一月二十六日該條例修正生效以前者，即不必依該法條宣告保安處分，大法官
會議釋字第四七一號著有解釋。查被告所犯共同未經許可，製造可發射子彈具有殺傷
力之土製霰彈槍罪，其行為時係在該條例修正前，而修正前該條例並無「應」宣告保
安處分之明文。則依上開解釋意旨，原判決除科處被告刑罰外，未併予諭知強制工作
之處分及其期間，難謂有不適用法則之違法。是檢察官之上訴，尚與法定上訴第三審
之形式要件不符，其上訴違背法律上之程式，應予駁回。至非法吸用化學合成麻醉藥
品，明知為禁藥而轉讓及未經許可，無故寄藏彈藥等罪部分，因未據檢察官上訴或被
告均撤回上訴，已確定，附為明。
據上論結，應依刑事訴訟法第三百九十五條前段，判決如主文。
中      華      民      國    八十八    年      二      月    二十五    日
                              最高法院刑事第八庭
                                  審判長法官  謝  家  鶴
                                        法官  洪  文  章
                                        法官  花  滿  堂
                                        法官  陳  世  淙
                                        法官  洪  佳  濱
      右正本證明與原本無異
                                              書  記  官
中      華      民      國    八十八    年      三      月      四      日
